最高法院刑事判決　　　　　　　　　　　　　　　九十三年度台上字第二二六九號
　　上　訴　人　甲○○
右上訴人因傷害致人於死案件，不服台灣高等法院中華民國九十二年十二月十日第二
審更審判決（九十二年度上更字(二)第六六一號，起訴案號：台灣台北地方法院檢察署
八十四年度偵字第二二五七四號），提起上訴，本院判決如左：
    主  文
原判決撤銷，發回台灣高等法院。
    理  由
本件原判決認定上訴人甲○○之妻何慧玲於民國八十四年九月十一日七時三十分許，
在台北縣新店市耕莘醫院查看門診時間表，與李銘華發生爭執，迨同日十三時四十分
許，李銘華持不具殺傷力之玩具手槍一支、彈匣三個及子彈殼三十四顆，至該醫院九
０七室恐嚇何慧玲，並加以毆打；適上訴人回來，李銘華遂轉身跑出室外，乃上訴人
基於傷害之故意，出手重拳毆打李銘華頭部側面一下，李銘華跌倒後爬起，上訴人繼
續追打其頭部，追至九樓安全門外樓梯間時，上訴人在客觀上可預見以手槍槍把毆打
李銘華頭部，並使之撞牆倒地，當可發生死亡之結果，仍持李銘華之手槍，以槍把毆
打李銘華頭部二下，又出手推其肩膀，致李銘華向後仰頭撞牆壁倒地，當場昏迷，造
成腦部外傷合併腦內出血及左側前額、後枕部皮下瘀血之傷害，持續昏迷至八十五年
十月二十三日上午七時許，因頭部外傷腦出血及持續一年以上昏迷以致死亡等情，爰
撤銷第一審關於上訴人部分之判決，改判仍論處上訴人傷害人之身體因而致人於死罪
刑。固非無見。
惟查：(一)刑法第二百七十七條第二項前段傷害致人於死罪，係犯普通傷害罪致發生死
亡結果之加重結果犯，依同法第十七條規定，以行為人能預見死亡結果之發生為必要
。所謂能預見，係指客觀上能預見而言，與主觀上有預見之情形不同；若主觀上有預
見，而結果之發生又不違背其本意時，即屬故意範圍。原判決認定上訴人在客觀上能
預見以手槍槍把毆打李銘華頭部，並使之撞牆倒地，當可發生死亡之結果，仍持李銘
華之手槍，以槍把毆打其頭部並出手推其肩膀，致李銘華向後仰，頭部撞牆而倒地，
當場昏迷，受有腦部外傷合併腦內出血及左側前額、後枕部皮下瘀血之傷害，延至一
年後死亡等情。但就上訴人係基於傷害之犯意或殺人之犯意，以槍把毆打李銘華之頭
部，並推其肩膀使之頭部撞牆倒地？如係基於傷害犯意為之，其主觀上對於李銘華因
而發生死亡之結果是否不預見？則未明白認定。事實尚欠明瞭，自不足為適用法律之
依據。且原判決理由謂上訴人為思慮健全之成年人，對於連續毆擊他人頭部要害，有
致人於死之危險，理應知之甚稔，竟仍為之，自應負傷害致人於死罪責（見原判決第
五面第十七行至第六面第二行），似又認上訴人對於李銘華發生死亡之結果，主觀上
亦有預見，此與行為人在客觀上能預見結果之發生，而主觀上不預見之加重結果責任
之要件不合，乃原判決遽論上訴人以刑法第二百七十七條第二項前段傷害致人於死罪
，亦有判決適用法則不當之違誤。(二)原判決依憑台灣高雄地方法院檢察署法醫師複驗
解剖記錄，認「李銘華之死亡顯係因頭部外傷腦出血及持續一年以上昏迷以致死亡」
（見原判決第三面第九行至第十二行）；但依高雄縣鳳山市和平診所八十五年十月二
十三日出具之死亡證明書，李銘華之死亡原因為「肝硬化、高血壓」（見相驗卷第五
面），台北市立仁愛醫院八十五年四月五日診斷證明書亦載明李銘華為「外傷性蜘
蛛膜下腔出血及顱內出血。肝硬化。高血壓。」（見相驗卷第十八頁），究竟李
銘華之死亡係「頭部外傷腦出血及持續一年以上昏迷」？或因「肝硬化、高血壓」？
抑或兩者競合而發生死亡之結果？仍有疑竇。實情如何？猶待查明釐清，始足為判決
之基礎。上訴意旨指摘原判決違背法令，尚非全無理由，應認仍有撤銷發回更審之原
因。
據上論結，應依刑事訴訟法第三百九十七條、第四百零一條，判決如主文。
中　　　華　　　民　　　國　　九十三　　年　　　五　　　月　　　六　　　日
                              最高法院刑事第四庭
                                  審判長法官  紀  俊  乾
                                        法官  黃  正  興
                                        法官  陳  東  誥
                                        法官  吳  昆  仁
                                        法官  孫  增  同
      右正本證明與原本無異
                                              書  記  官
中　　　華　　　民　　　國　　九十三　　年　　　五　　　月　　　十　　　日
                                                                       ：
